臺灣板橋地方法院民事判決　　　　　　　93年度訴字第1513號
原　　　告　乙○○
訴訟代理人　莊勝榮律師
複代理人　　蕭相國律師
被　　　告　甲○○
訴訟代理人　鄧翊鴻律師
上列當事人間請求返還無權占有土地事件，經本院於民國96年3
月28日言詞辯論終結，判決如下：
    主  文
被告甲○○應將坐落台北縣蘆洲市○○段七０八地號，如附圖所
示Ａ部分面積一五六．五六平方公尺，Ｂ部分面積一三六．０八
平方公尺土地上之地上物拆除，並將占用之土地返還原告。
訴訟費用由原告負擔。
本判決於原告以新台幣伍拾柒萬元供擔保後，得假執行。
    事實及理由
一、按訴狀送達後，原告不得將原訴變更或追加他訴，但擴張或
    減縮應受判決事項之聲明者，不在此限，民事訴訟法第255
    條第1 項第3 款定有明文。查原告提起本件訴訟，據其於93
    年8 月10日所提出之訴狀所載，係請求被告將坐落台北縣蘆
    洲市○○段七０八地號，如起訴狀附圖所示Ａ１、Ｂ、Ｃ部
    尺、一七四．六七平方公尺土地上之建物拆除，並將占用土
    地返還原告。嗣於95年12月6 日具狀減縮聲明，請求被告被
    告應將坐落台北縣蘆洲市○○段七０八地號，如附圖所示Ａ
    部分面積一五六．五六平方公尺，Ｂ部分面積一三六．０八
    平方公尺土地上之地上物拆除，並將占用之土地返還原告（
    註：原告該次更正訴之聲明狀聲請仍不明確，應予開庭時命
    其補正）。核與前揭規定相符，應予准許，合先敘明。
二、原告起訴主張：(一)緣坐落台北縣蘆洲市○○段七０八地號土
    地為原告其所有，如附圖所示Ａ部分面積一五六．五六平方
    公尺，Ｂ部分面積一三六．０八平方公尺土地遭被告之母親
    李霞出資興建鐵皮建物，惟興建時並未徵得土地共有人全體
    之同意，且未與土地共有人全體訂定分管契約，嗣李霞於90
    年4 月13日去世，系爭鐵皮建物由被繼承取得所有權，則被
    告所有系爭鐵皮建物自屬無權占用原告之所有，原告自得依
    所有權之法律關係請求被告拆除系爭鐵皮建物，及返還占用
    土地。(二)為此，依據民法第767 條之規定，請求被告被告應
    將坐落台北縣蘆洲市○○段七０八地號，如附圖所示Ａ部分
    面積一五六．五六平方公尺，Ｂ部分面積一三六．八０平方
    公尺土地上之地上物拆除，並將占用之土地返還原告。並陳
    明願供擔保請准宣告假執行。
三、查原告主張之事實，已據提出土地登記謄本1 件為證，並經
    本院會同三重地政事務所至現場測量，製作土地複丈成果圖
    1 件在卷足憑，復為被告所不爭執，自堪信為真實。
四、按所有人對於無權占有其所有物者，得請求返還之，民法第
    767 條前段定有明文。查系爭土地既為原告所有，被告無權
    占用如附圖Ａ、Ｂ所示部分興建鐵皮房屋，原告自得依前揭
    規定請求被告將坐落係爭土地上如附圖所Ａ、Ｂ所示面積之
    地上物拆除後，將系爭土地返還原告。
五、從而，原告依據民法第767 條之規定，請求被告將系爭土地
    如附圖Ａ、Ｂ部分所示之地上物拆除，並將占用土地返還原
    告，為有理由，應予准許。又原告陳明願供擔保請准宣告假
    執行，核無不合，爰酌定相當之擔保金額，准許之。
六、末按勝訴人之行為非為伸張或防禦權利所必要者，法院得酌
    量情形命勝訴之當事人負擔全部之訴訟費用，民事訴訟法第
    81條第1 項定有明文。查系爭鐵皮建物為被告所有，目前由
    原告使用出租予他人，雖占用原告所有之土地，然被告於本
    院95年11月23日審理時已陳明願意自行拆除，卻因原告拒絕
    被告進入系爭土地，致系爭鐵皮建物無法拆除，則原告之行
    為顯非為伸張或防禦權利所必要，爰酌定由原告負擔全部之
    訴訟費用。
七、結論：原告之訴為有理由，依民事訴訟法第81條第1 項，第
    390 條第2 項，判決如主文。
中　　華　　民　　國　　96　　年　　3 　　月　　28　　日
                  民事第三庭    法　官　何君豪
以上正本係照原本作成
如對本判決上訴，須於判決送達後20日內向本院提出上訴狀
中　　華　　民　　國　　96　　年　　3 　　月　　28　　日
                                書記官　蕭興南
